【裁判字號】    91,聲判,22
【裁判日期】    920314
【裁判案由】    聲請交付審判
【裁判全文】
臺灣桃園地方法院刑事裁定                          九十一年度聲判字第二二號
    聲  請  人
    即  告訴人  甲○○
    代  理  人  粟濟中律師
    被      告  丁○○
                乙○○
                丙○○
右聲請人因告訴被告丁○○、乙○○、丙○○誣告案件，不服臺灣高等法院檢察署檢
察長駁回再議之處分（九十一年度上聲議字第一０五六號、第一０五七號），聲請交
付審判，本院裁定如左：
    主  文
聲請駁回。
    理  由
一、按告訴人不服上級法院檢察署檢察長或檢察總長認再議為無理由而駁回之處分者
    ，得於接受處分書後十日內委任律師提出理由狀，向該管第一審法院聲請交付審
    判。刑事訴訟法第二百五十八條之一、第二百五十八條之三第二項前段定有明文
    。本件聲請人甲○○以被告丁○○、乙○○、丙○○涉犯誣告案件，向臺灣桃園
    地方法院檢察署檢察官提出告訴，經該檢察署檢察官認犯罪嫌疑不足而為不起訴
    處分後，聲請人不服，聲請再議，經臺灣高等法院檢察署檢察長以再議為無理由
    ，而於民國九十一年七月八日駁回其再議聲請，該處分書於九十一年八月一日送
    達聲請人，有送達回證可稽，扣除在途期間，聲請人於九十一年八月九日委任律
    師向本院聲請交付審判，其聲請於程序上尚無違誤，先予敘明。
二、聲請交付審判意旨略以：聲請人前以被告丁○○、乙○○、丙○○涉犯刑法誣告
    罪嫌，向臺灣桃園地方法院檢察署提起告訴，經檢察官偵查後，認為犯罪嫌疑不
    足，而於九十一年五月八日以九十年度偵字第一三九二九號、第一三九三０號為
    不起訴處分，聲請人不服，聲請再議，臺灣高等法院檢察署於九十一年七月八日
    以九十一年度上聲議字第一０五六號、第一０五七號處分書駁回聲請人之再議聲
    請，無非係以：系爭土地上確有聲請人甲○○之妻林廖春美搭建之車庫一座無誤
    ，被告等對聲請人甲○○提出竊佔告訴，並非無據，顯無虛構事實，自不能令被
    告負誣告罪責等為其主要論據。惟查：聲請人於六十六年六月間即赴沙烏地阿拉
    伯工作並未在家，本不知聲請人之妻林廖春美有搭建車庫之事實，縱林廖春美在
    系爭土地上搭建車庫，亦應由其負責，與聲請人無關，乃被告明知此情，仍對聲
    請人提起竊佔告訴，其虛構事實而為誣告之犯意至為明確，且林廖春美所搭建之
    車庫面積不過數平方公尺，被告竟捏稱聲請人竊佔其土地面積達六十六點七六平
    方公尺，亦屬虛構一部事實而為誣告，原不起訴處分書及駁回再議處分書就此均
    未論及，且偵查時亦未到場測量，逕依被告之辯解而為不起訴處分及駁回再議聲
    請，均有違失，難令甘服，為此聲請交付審判云云。
三、按「誣告罪之成立以意圖他人受刑事處分或懲戒處分，而為虛偽之告訴告發報告
    者為要件。所謂虛偽係指明知無此事實故意捏造而言，若告訴人誤認有此事實或
    以為有此嫌疑，自不得指為虛偽，即難科以本罪。」（最高法院四十年台上字第
    八十八號判例意旨參照），又「誣告罪之成立，以意圖他人受刑事處分虛構事實
    而向該管公務員申告為其要件，故其所訴事實，雖不能證明係屬實在，而在積極
    方面尚無證據證明其確係故意虛構者，仍不能遽以誣告罪論處。」（最高法院四
    十六年台上字第九二七號判例意旨參照），再「誣告罪之成立，以告訴人所訴被
    訴人之事實必須完全出於虛構為要件，若有出於誤會或懷疑有此事實而為申告，
    以致不能證明其所訴之事實為真實，縱被訴人不負刑責，而告訴人本缺乏誣告之
    故意，亦難成立誣告罪名。」（最高法院四十四年年台上字第八九二號判例意旨
    參照）。
四、查本件被告丁○○、乙○○、丙○○及案外人劉杜完，前於八十二年五月十三日
    ，以包含聲請人甲○○在內之十一人，意圖為自己不法之利益，在被告等人所共
    有之坐落桃園縣八德鄉（已升格為市○○○○段第九七之二二九、九七之二四七
    、九七之二四八、九七之九三等四筆土地搭建車庫、堆置雜物、種植蔬菜及居住
    等行為，涉犯刑法第三百二十條第二項之竊佔罪嫌，委任郭啟榮律師為告訴代理
    人，具狀向臺灣桃園地方法院檢察署提出告訴，經檢察官於八十二年七月十三日
    履勘現場並囑託桃園地政事務所測量，經測量結果：於九七之二四七、九七之二
    四八地號土地上確有以鋼架搭建之車庫建築，面積為零點零零七二公頃等情，有
    告訴狀、勘驗筆錄、測量成果圖及現場照片等附於該案卷可稽（見八十二年度偵
    字第六０八０號卷六十二頁至七十八頁、第九十一頁），業經本院調卷審閱無訛
    ，則鋼架搭建之車庫既存在於前開土地上，被告等人於前案指其共有土地遭竊佔
    乙節，即非虛構而屬實情；又該案既曾經檢察官履勘現場並已囑託測量車庫之竊
    佔面積為七十二平方公尺，聲請人甲○○指該案既未經測量，被告於告訴狀虛構
    膨脹車庫之面積為六十六點七六平方公尺云云，亦有誤會。又查，該車庫係聲請
    人甲○○之配偶林廖春美於六十六年間所搭建之事實，除據聲請人甲○○於該案
    偵查時供承在卷外，並經證人林廖春美及蔡玉李、陳河潭等到庭證述相符，嗣檢
    察官偵查後，以不能證明車庫係聲請人甲○○所建，及其竊佔犯行已逾追訴權時
    效為由，於八十三年三月十九日以八十二年度偵續字第六０號為聲請人甲○○不
    起訴處分，有該不起訴處分書可稽，聲請人甲○○被訴竊佔之犯罪嫌疑雖屬不能
    證明，然被告與聲請人甲○○原不認識，且聲請人甲○○於八十二年間確與其配
    偶林廖春美同住於桃園縣八德市○○○街二二巷二八號址，為聲請人自承在卷，
    則車庫之搭建既屬事實，被告誤會、懷疑該車庫係戶長即聲請人甲○○所建而對
    聲請人甲○○提起告訴，於情理尚無違背，聲請人甲○○以被告明知車庫非其所
    建，且車庫之面積僅數平方公尺，竟具狀告訴聲請人甲○○竊佔其共有土地六十
    六點七六平方公尺，其主觀自有誣告犯意云云，尚屬不能證明，原不起訴處分書
    及駁回再議處分書就此均已論述詳實，乃聲請人甲○○仍執陳詞，認被告涉犯誣
    告罪嫌，聲請本院交付審判，其聲請自無理由，應予駁回。
五、據上論斷，應依刑事訴訟法第二百五十八條之三第二項前段，裁定如主文。
中      華      民      國      九十二    年      三      月    十四    日
                                  臺灣桃園地方法院刑事第一庭
                                      審判長法  官  吳爭奇
                                            法  官  黃梅淑
                                            法  官  黃斯偉
右正本證明與原本無異。
本裁定不得抗告。
                                            書記官  李珈慧
中      華      民      國      九十二    年      三      月    十九    日


司法院資訊處製作；財團法人民間司法改革基金會備份。
